【裁判字號】    99,交聲,2383
【裁判日期】    990630
【裁判案由】    聲明異議
【裁判全文】
臺灣臺中地方法院交通事件裁定        99年度交聲字第2383號
原處分機關  交通部公路總局臺中區監理所
聲明異議人
即受處分人  甲○○
上列受處分人因違反道路交通管理處罰條例案件，對於交通部公
路總局臺中區監理所於民國99年5月31日所為之裁決（中監違字
第裁60－AEY388977號裁決書）聲明異議，本院裁定如下：
    主  文
異議駁回。
    理    由
一、原處分機關處分意旨略以：聲明異議人即受處分人甲○○（
    下稱異議人）駕駛車牌號碼052-EQJ號普通重型機車，於民
    國99年3月20日18時30分許，在臺北市○○路○段222巷6弄1
    號處，因「機車闖單行道」違規，經臺北市政府警察局文山
    第二分局依違反道路交通管理處罰條例第45條第1款之規定
    當場舉發。嗣經原處分機關於99年5月31日以中監違字第裁6
    0-AEY388977號裁決書，依道路交通管理處罰條例第45條第1
    款、第63條規定，裁處異議人罰緩新臺幣（下同）900元，
    並記違規點數一點等語。
二、聲明異議意旨略以：原舉發單位函覆員警稱當時警力有限，
    無力承辦其他違規案件，當時有一違規車輛時速不會超過30
    公里，且地形為坡地，另有一違規車輛慢速在員警面前違法
    ，該員警卻視而不見，在執行公權力時明顯不公；且員警一
    再說明有錄影及錄音存證，請提出證據證明當時警力有限無
    暇他顧，若無法提供錄影及錄音之證據，此違規將不成立，
    常見一員警可同時承辦連續之道路違規，為何本件舉發員警
    對另一違規視而不見，亦常見路上許堆員警常有違規之情況
    ，時下員警素質有待改善；綜上，請求撤銷原處分等詞。
三、按汽車駕駛人，不依遵行之方向行駛者，處600元以上1800
    元以下罰鍰。又汽車駕駛人有第45條之情形者，除依原條款
    處罰鍰外，並記違規點數1點。道路交通管理處罰條例第45
    條第1款、第63條第1項第1款分別定有明文。
四、查本件異議人騎乘車牌號碼052-EQJ號重型機車，於99年3月
    20日18時30分許，在臺北市○○路○段222巷6弄1號前，有不
    按遵行方向行駛之違規，為異議人所不爭執，有異議狀、臺
    北市政府警察局交通警察大隊陳述單、臺北市政府警察局北
    市警交字第AEY388977號舉發違反道路交通管理事件通知單
    、臺北市政府警察局文山第二分局99年5月10日北市警二分
    交字第09930751200號函、原處分機關中監違字第裁60-AEY3
    88977號違反道路交通管理事件裁決書等影本各1份附卷可稽
    ，是異議人於前揭時、地有違規之事實，足堪認定。又按警
    方取締交通違規事件，其以照相、錄影等方式取證者，固足
    為違規之證，惟警員當場舉發者，舉發警員親身之見聞，亦
    足為違規人違規之證明，非必所有違規事件，均須有照相、
    錄影等證據方足為違規之數據，蓋違規人之違規行為有諸多
    態樣，且甚多違規行為事出突然，本即無法要求執法人員就
    每一違規行為均須以照相、錄影之方式存證後始得舉發，則
    本件異議人以員警未能提出違規照片為由，聲明異議其無違
    規行為，即難逕認為有據。次按行政行為，應以誠實信用之
    方法為之，並應保護人民正當合理之信賴；行政行為，非有
    正當理由，不得為差別待遇，行政程序法第8條、第6條分別
    定有明文，此即行政法上之誠實信用原則、信賴保護原則及
    平等原則；是基於事理之本質，相同事件固應為相同之處理
    ，不得任意為差別之待遇，然在法治國家，遵守法規為每一
    國民之責任，自不得以他人或自己過去之違規行為未被取締
    ，即執為自己亦可以不遵守規定之適法理由，否則即係曲解
    前揭誠實信用原則、信賴保護原則、平等原則及由平等原則
    所衍生之行政自我拘束原則之真義，亦即人民不得主張「不
    法之平等」；故行政機關若怠於行使權限，致人民因個案違
    法狀態未排除而獲得利益時，該利益並非法律所應保護之利
    益，其他人民自不能要求行政機關比照該違法案例而授予利
    益；又臺北市政府警察局文山第二分局於99年5月10日以北
    市警文二分交字第09930751200號函說明第2項記載：「…查
    據舉發員警稱，當時係單警服勤，業已攔下李君實施稽查，
    並以無線電向派出所查詢車籍資料，且正在填單舉發中，此
    時雖經李君告知有他車亦違規，惟員警發現時該車已快速通
    過，當時確因警力單薄，無暇他顧，且基於安全考量，實在
    無法於填單舉發同時，又另外再攔查取締其他動態違規車輛
    」等情，故揆諸前開說明，異議人指摘其於本件事發當時有
    其他車輛未舉發一情，縱認屬實，尚不能據為異議人本件免
    罰之理由。另異議人之異議意旨復稱常見許多員警違規云云
    ，然此縱認屬實，乃屬公務員之訓練問題，應由異議人向該
    公務員之行政主管長官或機關申訴，與本院受理道路交通案
    件係就異議人違規事實之認定無涉，亦無從因此認原處分不
    當，附此敘明。
五、綜上所述，本件異議人於上開時、地有不按遵行之方向行駛
    之違規行為，事證明確，原處分機關依道路交通管理處罰條
    例第45條第14款、第63條第1項第1款規定，裁處異議人罰緩
    900元並記違規點數1點，核無違誤。從而，本件異議人執前
    詞聲明異議，並請求撤銷原處分，為無理由，不應准許，應
    予駁回。
六、據上論斷，應依道路交通管理處罰條例第87條第2項，道路
    交通案件處理辦法第19條之規定，裁定如主文。
中    華    民    國    99    年    6    月    30    日
                   交通法庭    法  官  楊曉惠
上正本證明與原本無異。
如不服本裁定，應於送達後五日內，向本院提出抗告狀。
                               書記官  謝明倫
中    華    民    國    99    年    6    月    30    日

司法院資訊處製作；財團法人民間司法改革基金會備份。
